臺北高等行政法院判決　　　　　　　　　　　　　　　九十二年度簡字第四九二號
　　原　　　告　甲○○
　　被　　　告　財政部臺灣省北區國稅局
　　代　表　人　林吉昌（局長）
　　　　　　　　送達代收人　乙.
右當事人間因綜合所得稅事件，原告不服財政部中華民國九十二年五月二十二日台財
訴字第０九二００一０四八三號訴願決定，提起行政訴訟。本院判決如左：
　　主　　　文
原告之訴駁回。
訴訟費用由原告負擔。
    事      實
一、事實概要：原告係蕭土木律師事務所之負責人，八十四年度綜合所得稅結算申報
    ，列報經營該事務所之執行業務所得新台幣（下同）六二六、０００元，嗣經財
    政部臺北市國稅局依未設帳電腦核定清單資料與原告提示資料查對結果，核定執
    行業務所得為一、二三六、二００元，通報被告併課其當年度綜合所得總額為一
    、五一五、七五三元，淨額為九０五、五五三元，核定補徵稅款七三、五七０元
    。原告就該事務所之業務收入項目部分不服，申經復查結果，未獲准變更，被告
    所屬三重稽徵所乃發單補徵綜合所得稅額七三、五七０元，並按日加計利息一八
    、一五三元一併徵收。原告對行政救濟加計利息部分不服，申經復查結果，獲准
    變更行政救濟加計利息為一八、一００元，原告仍不服，提起訴願，遭決定駁回
    ，遂向本院提起行政訴訟。
二、兩造聲明：
　(一)原告聲明：撤銷原處分、復查決定及訴願決定。
　(二)被告聲明：
　　1.駁回原告之訴。
　　2.訴訟費用由原告負擔。
三、兩造主張：
　(一)原告起訴意旨略謂：
　　1.按「稅捐稽徵機關對有關復查之申請，應於接到申請書後二個月內復查決定，
　　　並作成決定書，通知納稅義務人。」，為稅捐稽徵法第三十五條第四項所明文
　　　。本件被告復查決定較法定二個月期間逾越了四年一個月之久，屬可歸責於被
　　　告之事由，與原告無涉，該延宕期間之利息不應由原告負擔。
　　2.次按「行政行為，非有正當理由，不得為差別待遇。」、「行政行為，應以誠
　　　實信用之方法為之，並應保護人民正當合理之信賴。」、「行政機關就該管行
　　　政程序，應於當事人有利及不利之情形，一律注意。」，復分別為行政程序法
　　　第六條、第八條及第九條所規定。被告就原告八十四年所得稅復查決定之行政
　　　處理程序，逾越法定二個月期間甚久，顯非有正當理由，且被告對原告有不同
　　　之差別待遇，有違誠實信用之原則，亦非顯有保護原告正當合理之信賴。再被
      告之復查階段歷經八十七年、八十八年、八十九年及九十年四個年度，該四年
      度期間郵政儲金一年期之存款利率迭有降低變動，被告以單一年度之郵政儲金
      利率計算利息，亦有不當，被告所為處分顯有違誤。
  (二)被告答辯意旨略謂：
　　1.按「稅捐稽徵機關對有關復查之申請，應於接到申請書後二個月內復查決定，
　　　並作成決定書，通知納稅義務人。」、「前項期間屆滿後，稅捐稽徵機關仍未
      作成決定者，納稅義務人得逕行提起訴願。」、「經依復查、訴願或行政訴訟
      程序終結決定或判決，應補繳稅款者，稅捐稽徵機關應於復查決定，或接到訴
      願決定書，或行政法院判決書正本後十日內，填發補繳稅款繳納通知書，通知
      納稅義務人繳納，並自該項補繳稅款原應繳納期間屆滿之次日起，至填發補繳
      稅款繳納通知書之日止，按補繳稅額，依原應繳納稅款期間屆滿之日郵政儲金
      匯業局之一年期定期存款利率，按日加計利息，一併徵收。」，分別為稅捐稽
      徵法第三十五條第四項、第五項及同法三十八條第三項所明定。又「稅捐稽徵
      法第三十五條第四項固規定，稅捐稽徵機關應於接到復查申請書後二月內為復
      查決定，並作成決定書，惟此係訓示規定，稅捐稽徵機關未於期間內作成決定
      ，依同條第五項規定，納稅義務人僅得逕行提起訴願，期間屆滿後作成之復查
      決定仍有效力，依首揭規定亦應加計利息。．．．」，復為行政法院（現改制
      為最高行政法院）八十九年九月份第一次庭長法官聯席會議決議在案。
　　2.次按本件應補本稅繳納期間原為八十六年九月六日至八十六年九月十五日止，
　　　因更正延期至八十七年四月三十日止，原核定三重稽徵所函發復查決定書時，
　　　依前揭法條規定，自原通知繳納期限屆滿之日起即八十七年四月三十日次日起
　　　至填發補徵稅額繳款書九十一年二月四日止共一、三七五天，利率6.55%；加
　　　計行政救濟利息一八、一五三元（計算式：73,570×日數1375/365×利率6.55
　　　%=18,153）。
　　3.查依被告八十八年十二月十四日北區國稅徵字八八０六一八二五號函規定，復
　　　查決定書發文日加十日，為計息日之訖日，發單時尚未超過決定書發文日十日
　　　者，計至發單日止。本件本稅復查決定書係九十一年一月二十一日發文，是三
　　　重稽徵所應計息至九十一年一月三十一日，方為允當，經重新計算結果，本件
      加計行政救濟利息應變更為一八、一００元（計算式：73,570×日數1371/365
      ×利率6.55%=18,100）。
　　4.至原告主張被告就原告八十四年所得稅復查決定之行政處理程序，係逾越了正
　　　常二個月期間之二十四倍半之久，顯非有正當理由，而對原告有不同之差別待
　　　遇，亦屬有悖誠實信用之原則，且顯然非有保護原告正當合理之信賴等節。經
　　　查依稅捐稽徵法第三十五條規定，稅捐稽徵機關於接到申請書後二個月期間屆
　　　滿後，仍未做成決定者，納稅義務人得逕行提起訴願；次查納稅義務人依據稅
　　　捐稽徵法第三十五條規定申請復查，依同法第三十九條第一項規定暫緩移送強
　　　制執行應納稅捐，即納稅義務人因申請復查得享有暫免繳納稅款之利益，基於
　　　公允原則，同法第三十八條乃特規定凡經行政救濟終結決定或判決其應退或應
　　　補之稅款均應加計利息，是被告並非對原告有不同之差別待遇，亦無違誠實信
　　　用原則，原告主張顯屬誤解，是原告之主張，顯無足採。
    理      由
一、按「稅捐稽徵機關對有關復查之申請，應於接到申請書後二個月內復查決定，並
    作成決定書，通知納稅義務人。」、「前項期間屆滿後，稅捐稽徵機關仍未作成
    決定者，納稅義務人得逕行提起訴願。」及「經依復查、訴願或行政訴訟程序終
    結決定或判決，應補繳稅款者，稅捐稽徵機關應於復查決定，或接到訴願決定書
    ，或行政法院判決書正本後十日內，填發補繳稅款繳納通知書，通知納稅義務人
    繳納；並自該項補繳稅款原應繳納期間屆滿之次日起，至填發補繳稅款繳納通知
    書之日止，按補繳稅額，依原應繳納稅款期間屆滿之日郵政儲金匯業局之一年期
    定期存款利率，按日加計利息，一併徵收。」，稅捐稽徵法第三十五條第四、五
    項及第三十八條第三項分別定有明文。
二、本件原告八十四年度綜合所得稅結算申報，原列報其所經營蕭土木律師事務所之
    執行業務所得六二六、０００元，嗣經財政部臺北市國稅局查核其執行業務所得
    為一、二三六、二００元，通報被告併課其當年度綜合所得總額為一、五一五、
    七五三元，淨額為九０五、五五三元，核定補徵稅款七三、五七０元。原告就該
    事務所之業務收入項目部分不服，申經復查結果，未獲准變更，被告所屬三重稽
    徵所乃發單補徵綜合所得稅額七三、五七０元，並按日加計利息一八、一五三元
    一併徵收。原告對行政救濟加計利息部分不服，申經復查結果，獲准變更行政救
    濟加計利息為一八、一００元等情，有原告八十四年度綜合所得稅結算申報書等
    影本附於原處分卷可稽，並為兩造所不爭，自堪認為真實。第以本件應補本稅繳
    納期間原為八十六年九月六日至八十六年九月十五日止，因更正延期至八十七年
    四月三十日止，被告以自系爭補繳稅款原應繳納期間屆滿之次日即八十七年五月
    一日起，至復查決定填發補徵稅額繳款書發文之日九十一年一月二十一日加計十
    日即九十一年一月三十一日止，計一、三七一天，依稅捐稽徵法第三十八條第三
    項規定，按原應繳納稅款期間屆滿之日郵政儲金匯業局之一年期定期存款利率，
    按日加計利息為一八、一００元，一併發單予以補徵。原告雖主張被告未於二個
    月法定期間內作成復查決定，屬可歸責於被告之事由，自不應加計利息等語。惟
    查稅捐稽徵法第三十八條第二、三項規定，係就漏補徵納雙方因行政救濟程序而
    延緩徵收或退還本稅所生之損失所為之規定，本件原告未繳納稅款而依稅捐稽徵
    法第三十五條規定申請復查，原核定復依同法第三十九條第一項規定暫緩移送法
    院強制執行其應納稅捐，是原告因申請復查而得享有暫免繳納稅款之利益，應可
    確定，然原告因申請復查亦享有延緩繳納稅款之期間利益（利息收益），自應負
    擔緩繳稅款期間之利息。故基於公允原則，稅捐稽徵法第三十八條乃規定凡經復
    查決定行政救濟確定後，其應退或應補之稅款均應加計利息，並不因復查決定期
    間而生影響，此無違於行政程序法規定，從而被告予以加計本件利息，即非無據
    。又稅捐稽徵法第三十五條所定作成復查決定期間之規定，係訓示規定，乃係促
    請公務員於一定期間內完成公務之訓示規定，苟稅捐稽徵機關未於期限內作成決
    定，亦僅生納稅義務人得逕行提起訴願之效果，並不因此而生不得加計利息之失
    權效果，復與誠信原則、信賴保護原則無涉，原告所稱殊有誤解。至原告所稱系
    爭加計利息之利率一節，經查稅捐稽徵法第三十八條第三項業就利率係以原應繳
    納稅款期間屆滿之日郵政儲金匯業局之一年期定期存款利率為準定有明文，故本
    件被告以系爭補繳稅款原應繳納期間屆滿之日即八十七年四月三十日郵政儲金匯
    業局之一年期定期存款利率為據，即非無憑，原告所稱委無可取。從而本件被告
    所為加計利息之處分，揆諸首揭法條規定，並無違誤，訴願決定予以維持，亦無
    不合，原告之訴難認有理由，自應予以駁回。另本件依卷內資料，事證已臻明確
    ，爰不經言詞辯論為之，附此陳明。
據上論結，本件原告之訴為無理由，爰依行政訴訟法第二百三十六條、第一百九十五
條第一項後段、第九十八條第三項前段，判決如主文。
中　　華　　民　　國　　九十三　　　年　　　六　　　月　　　三十　　　　日
                            臺 北 高 等 行 政 法 院  第 三 庭
                                                     法    官  林育如
右為正本係照原本作成。
本件以訴訟事件所涉及之法律見解具有原則性者為限，始得於本判決送達後二十日內
向本院提出上訴狀（須按他造人數附繕本），並經最高行政法院許可後方得上訴。
中　　華　　民　　國　　九十三　　　年　　　六　　　月　　　三十　　　　日
             　　　　　　　　　　　　　　　　　　　　書 記 官　林惠堉
